【裁判字號】    97,訴,2617
【裁判日期】    971128
【裁判案由】    毒品危害防制條例
【裁判全文】
臺灣板橋地方法院刑事判決              97年度訴字第2617號
公  訴  人  臺灣板橋地方法院檢察署檢察官
被      告  甲○○
上列被告因違反毒品危害防制條例案件，經檢察官提起公訴（97
年度毒偵字第1430號），本院判決如下：
    主  文
甲○○施用第一級毒品，累犯，處有期徒刑玖月。扣案之第一級
毒品海洛因貳包（合計驗餘淨重零點貳壹柒公克）、內含有量微
無法析離之第一級毒品海洛因殘渣之塑膠袋拾貳個，均沒收銷燬
之，上開毒品之外包裝袋貳個、葡萄糖貳包、分裝杓陸支、分裝
袋拾貳個，均沒收之。
其餘被訴部分公訴不受理。
    事  實
一、甲○○前於民國91年間，因施用毒品案件，經本院以91年度
    少調字第1338號裁定令入勒戒處所觀察、勒戒後，認有繼續
    施用毒品之傾向，復經本院裁定令入戒治處所施以強制戒治
    ，於92年5 月6 日停止戒治出所，於92年10月2 日強制戒治
    期滿執行完畢，並經本院於92年11月20日以91年度少調字第
    1338號裁定不付審理確定。又於93年間，因施用毒品案件，
    經本院以94年度訴字第172 號就施用第一級毒品及第二級毒
    品分別判處有期徒刑7 月、3 月，應執行有期徒刑8 月，並
    於94年7 月24日確定；又於94年間，因施用毒品案件，經本
    院以94年度簡字第5620號判處有期徒刑3 月，如易科罰金以
    銀元300 元折算1 日，並於95年1 月16日確定，上開3 罪所
    宣告之有期徒刑嗣經本院於95年3 月29日以95年度聲字第89
    8 號裁定應執行有期徒刑11月確定，於95年8 月4 日（起訴
    書誤載為95年8 月5 日）縮刑期滿執行完畢（於本案構成累
    犯）。詎其猶不知悔改，竟於前揭強制戒治執行完畢釋放後
    5 年內，復基於施用第一級毒品海洛因（下稱海洛因）之犯
    意，於97年1 月27日某時許，在臺北縣板橋市○○路57之 2
    號5 樓內（起訴書略載為97年1 月28日為警採集尿液回溯26
    小時內之某時許，在不詳地點），以將海洛因摻入香煙後點
    燃後吸食之方式，施用海洛因1 次。嗣於97年1 月28日6 時
    許，在甲○○男友侯建州位於臺北縣板橋市○○路57之2 號
    5 樓之租屋處為警查獲，並當場於甲○○身上扣得海洛因2
    包（合計淨重0.219 公克、經鑑驗用罄0.002 公克、合計驗
    餘淨重0.217 公克）、海洛因殘渣袋1 個（內含海洛因殘渣
    ，量微無法秤重）、分裝杓2 支、葡萄糖2 包、分裝袋32個
    、甲基安非他命2 包（合計淨重0.798 公克、經鑑驗用罄0.
    0004公克、合計驗餘淨重0.7976公克），在甲○○與侯建州
    於上址所分租、其二人共同居住之房間內扣得海洛因殘渣袋
    11個、分裝杓4 支、甲基安非他命殘渣袋2 個、玻璃球吸食
    器4 個；另查獲在場之侯建州、曾清治、黃修文、楊文佳、
    盧郁文、廖志逢、李采陵、夏守月等人（前開8 人所涉違反
    毒品危害防制條例案件部分，已由檢察官另案偵辦），另於
    上址客廳內扣得電子磅秤1 臺，於楊文佳身上扣得安非他命
    1 包（毛重0.6 公克、淨重0.15公克）、玻璃球1 個。經警
    採集甲○○尿液送鑑驗結果，呈現鴉片類陽性反應，始查悉
    上情。
二、案經臺北縣政府警察局海山分局報告臺灣板橋地方法院檢察
    署檢察官偵查起訴。
    理  由
壹、有罪部分：
一、上揭事實，業據被告甲○○於本院審理時坦承不諱，復有臺
    北縣政府警察局海山分局搜索扣押筆錄、扣押物品目錄表各
    2 件、查獲地點現場圖1 張、查獲扣案物及現場照片共10張
    存卷可稽，及海洛因2 包、海洛因殘渣袋12個、葡萄糖2 包
    、分裝杓6 支、分裝袋32個扣案可資佐證。又被告為警查獲
    時所採其尿液送驗結果，係呈嗎啡陽性反應，此有臺北縣政
    府警察局海山分局毒品案件尿液檢體編號及姓名對照表（檢
    體編號：B0000000）、臺灣檢驗科技股份有限公司於97年2
    月19日出具之濫用藥物檢驗報告（報告編號：CH/2008/1121
    9） 各1 份在卷可佐。而扣案之白色粉末2 袋，經送交通部
    民用航空局航空醫務中心檢驗結果，均含第一級毒品海洛因
    成分，合計淨重0.219 公克，經鑑驗用罄0.002 公克，合計
    驗餘淨重0.217 公克，有交通部民用航空局航空醫務中心97
    年2 月26日航藥鑑字第0970926 號毒品鑑定書1 份在卷可憑
    。據上，益徵被告之任意性自白核與事實相符，堪以採信。
    又查，被告前於91年間，因施用毒品案件，經本院以91年度
    少調字第1338號裁定令入勒戒處所觀察、勒戒後，認有繼續
    施用毒品之傾向，復經本院裁定令入戒治處所施以強制戒治
    ，於92年5 月6 日停止戒治出所，於92年10月2 日強制戒治
    期滿執行完畢，並經本院於92年11月20日以91年度少調字第
    1338號裁定不付審理確定，此有臺灣高等法院被告前案紀錄
    表存卷可考。綜上所述，足認被告前經強制戒治執行完畢釋
    放後，5 年內再犯本件施用第一級毒品犯行至明。本案事證
    明確，被告犯行堪以認定，應依法論科。
二、查海洛因屬毒品危害防制條例第2 條第2 項第1 款所規定之
    第一級毒品，核被告所為，係犯毒品危害防制條例第10條第
    1 項之施用第一級毒品罪。被告施用前後持有第一級毒品之
    低度行為，為進而施用之高度行為所吸收，不另論罪。又查
    被告前有如犯罪事實欄所述之罪刑宣告及執行紀錄，有臺灣
    高等法院被告前案紀錄表乙份在卷可參，其於有期徒刑執行
    完畢後，5 年內故意再犯本件有期徒刑以上之罪，為累犯，
    應依刑法第47條第1 項規定，加重其刑。爰審酌被告有多次
    施用毒品之前科，有上述被告前案紀錄表在卷可稽，其品行
    非佳，且曾經觀察、勒戒、強制戒治及有期徒刑執行完畢，
    竟再為本件施用毒品犯行，顯見其不思悔改，自制力亦顯不
    佳，足以戕害其身心，滋生其他犯罪，惡化治安，嚴重損及
    公益；惟考量被告於犯後已坦承犯行，而其施用毒品行為本
    質上係屬自我戕害行為，反社會性之程度應屬較低，兼酌以
    被告自97年1 月30日該次被查獲施用毒品後之97年2 月19日
    起，已主動至行政院衛生署八里療養院美沙冬門診接受替代
    療法治療，惟於同年3 月間曾有間斷，有該醫院97年10月14
    日八療成癮字第0970006098號函暨所附之門診診療紀錄1 份
    在卷可憑，足徵被告曾有意戒除毒害等一切情狀，量處如主
    文所示之刑，以資懲儆。
三、扣案之海洛因2 包（合計淨重0.219 公克、經鑑驗用罄0.00
    2 公克、合計驗餘淨重0.217 公克），為當場查獲之第一級
    毒品，扣案之海洛因殘渣袋12個，內含微量之海洛因殘渣，
    亦為當場查獲之第一級毒品，且均量微無法秤重，客觀上亦
    均難以與該塑膠袋12個強加分離，爰均依毒品危害防制條例
    第18條第1 項前段規定，宣告沒收銷燬之。至扣案之上開毒
    品外包裝袋共2 個，均係用於包裹毒品，防其裸露、潮濕，
    便於攜帶施用，為供被告預備施用第一級毒品所用之物，葡
    萄糖2 包、分裝杓6 支、分裝袋32個，均係供被告施用第一
    級毒品所用之物，且為被告與同居友人侯建州共同所有，業
    據其於本院審理中供明在卷，爰均依刑法第38條第1 項第2
    款規定，亦併予宣告沒收。至於上址客廳內扣得之電子磅秤
    1 臺，被告堅詞否認為其所有，陳稱係綽號「紫琳（音同）
    」之友人所有，該電子磅秤既係於上址房客所共同使用之客
    廳內查獲，又無其他積極證據可資證明為被告所有並專供其
    施用上開毒品所用之物，又於楊文佳身上扣得之安非他命1
    包（毛重0.6 公克、淨重0.15公克）、玻璃球1 個，亦非屬
    被告所有供其施用上開毒品所用之物；另於甲○○身上查獲
    之甲基安非他命2 包（合計淨重0.798 公克、經鑑驗用罄0.
    0004公克、合計驗餘淨重0.7976公克）、甲基安非他命殘渣
    袋2 個、玻璃球4 個，雖係被告所有，然非供其犯本件施用
    第一級毒品所用之物（詳如下述），故均無從併予宣告沒收
    ，附此敘明。
貳、公訴不受理部分：
一、公訴意旨另以：被告於受前揭強制戒治執行完畢釋放後5 年
    內，復基於施用第二級毒品甲基安非他命（下稱甲基安非他
    命）之犯意，於97年1 月28日為警採集尿液回溯96小時內之
    某時許，在不詳地點，施用甲基安非他命1 次。嗣於97年 1
    月28日6 時許，為警在臺北縣板橋市○○路57號5 樓之2 被
    告友人侯建州租屋處查獲，並於被告身上扣得安非他命2 包
    ，在上址客廳內扣得安非他命殘渣袋2 個、玻璃球4 個，因
    認被告此部分犯行係涉犯毒品危害防制條例第10條第2 項之
    施用第二級毒品罪嫌等語。
二、按已經提起公訴或自訴之案件，在同一法院重行起訴者，應
    諭知不受理之判決，刑事訴訟法第303 條第2 款定有明文。
三、經查，被告基於施用第二級毒品甲基安非他命之犯意，於97
    年1 月27日17時許，在臺北縣板橋市○○路57之2 號5 樓內
    ，以將甲基安非他命置入臨時組裝而成之吸食器，用火燒烤
    成煙霧後吸食之方式，施用甲基安非他命1 次，於同年月30
    日17時許，在臺北縣新莊市○○路763 巷10號2 樓被告友人
    廖海欽住處為警查獲之事實，業經臺灣板橋地方法院檢察署
    檢察官於97年3 月25日以97年度毒偵字第1588號偵查後起訴
    ，並經本院於97年4 月29日以97年度訴字第1932號（以下簡
    稱前開案件）受理而繫屬，嗣經審理後，於97年11月18日判
    處有期徒刑6 月在案，此有本院前開案件之刑事案卷可稽。
    本件被告於本院審理中堅詞陳稱其於本件為警查獲前，僅於
    97年1 月27日即前開所述之時間有施用第二級毒品甲基安非
    他命1 次等語（見本院審理卷97年11月19日審判筆錄第4 頁
    ）。按甲基安非他命經口服投與後，約百分之70於24小時內
    自尿中排出，約百分之90於96小時內自尿中排出，由於目前
    國內尿液中甲基安非他命之檢驗僅為鑑定其是否呈陽性反應
    ，尚未定其含量，且甲基安非他命成分之檢出與其投與方式
    、投與量、個人體質、採尿時間與檢測儀器之精密度等諸多
    因素有關，因此僅憑尿液中呈甲基安非他命陽性反應，並無
    法確實推算吸食時間距採集時間之長短，惟依上述資料推斷
    ，最長可能不會超過4 日即96小時，此經行政院衛生署藥物
    食品檢驗局於81年2 月8 日以（81）藥檢壹字第001156號函
    釋明在案。查本件經查獲之時間係97年1 月28日6 時許，查
    獲後採集尿液之時間為同日15時許，而前開案件經查獲之時
    間為97年1 月30日17時許，查獲後採集尿液之時間為同日21
    時10分許，有臺北縣政府警察局板橋分局偵辦毒品案姓名代
    碼對照表（代碼編號：A0000000）、臺北縣政府警察局海山
    分局毒品案件尿液檢體編號及姓名對照表（檢體編號：B000
    0000）各1 件分別附於97年度偵字第1588號及97年度毒偵字
    第14 30 號偵查卷可參。是以，被告上開先後經起訴施用甲
    基安非他命之採集尿液時間相距並未超過96小時，本件被告
    為警採集尿液之時間距離前開案件所認定之被告施用甲基安
    非他命時間僅72小時，並未逾96小時，又參酌被告前開案件
    及本件案件之2 份尿液檢驗報告所載，被告前開案件尿液所
    含甲基安非他命之濃度為5846ng/ml ，僅略高於得確認檢驗
    結果之濃度3000ng/ml ，而被告本件尿液所含甲基安非他命
    濃度為27183ng/ml，顯高於得確認檢驗結果之濃度，亦高於
    前開案件所測得之濃度，且被告上開2 次經查獲施用毒品時
    ，僅於先查獲之時有扣得供施用之甲基安非他命及甲基安非
    他命殘渣袋，後查獲之時並未扣得甲基安非他命之毒品或殘
    渣，有本件上開搜索扣押筆錄、扣押物品目錄及前開案件之
    搜索扣押筆錄、扣押物品目錄各1 件分別附卷可稽，則被告
    先後2 次經查獲時均測得尿液中含有甲基安非他命，非無可
    能係因被告前開案件及本件係基於同一次施用甲基安非他命
    ，而其中一次所測得之濃度係前次施用後尚未完全代謝之故
    ，依罪證有疑利於被告之原則，被告前開所辯，應堪採信。
四、第查，本件被告雖於97年1 月28日經查獲，略早於前開案件
    之查獲時間97年1 月30日，惟被告前開案件於97年3 月25日
    經臺灣板橋地方法院檢察署檢察官偵查後起訴，並於97年4
    月29日經本院受理而繫屬，業如前述，而公訴人於97年5 月
    29日就同一案件，復向本院重行起訴，嗣於97年6 月12日始
    繫屬於本院，有臺灣板橋地方法院檢察署97年6 月12日板檢
    榮月97毒偵1430字第63794 號函暨其上蓋印之本院收狀日期
    戳印1 枚存卷可考。從而，本件公訴意旨認被告係一人犯數
    罪，而於97年5 月29日就同一案件，重行向本院起訴，係於
    法未合，揆諸前揭法條說明，本件被告被訴施用第二級毒品
    甲基安非他命部分，爰諭知不受理之判決。
五、按沒收為從刑之一種，依主從不可分原則，應附隨於主刑而
    同時宣告之，除有罪、免刑等判決，於裁判時併宣告外，如
    諭知無罪之判決，既無主刑，從刑亦無所附麗，故案內之違
    禁物，應另依刑法第40條但書由檢察官聲請單獨宣告沒收，
    最高法院78年度臺非字第72號判例要旨參照。而不受理判決
    係屬無主刑之判決，又非屬免刑判決，從刑亦無所附麗，縱
    案內有扣案物品，亦不得於諭知不受理判決之同時，並宣告
    沒收，要屬當然。本案既經本院諭知公訴不受理如前，依上
    開說明，扣案之甲基安非他命2 包（合計淨重0.219 公克、
    經鑑驗用罄0.002 公克、合計驗餘淨重0.7976公克）、甲基
    安非他命殘渣袋2 個暨其內所含之甲基安非他命殘渣、玻璃
    球吸食器4 個等物，即無從於本案併予宣告沒收銷燬及沒收
    ，而上開扣案之甲基安非他命及甲基安非他命殘渣，均係供
    施用而持有，非屬單純持有毒品，故其持有毒品之犯行亦經
    施用毒品所吸收，而不另論罪，然其未及於被告前開施用毒
    品之案件中宣告沒收，故應由檢察官另依刑法第40條第2 項
    規定聲請單獨宣告沒收，併此陳明。
據上論斷，應依刑事訴訟法第299 條第1 項前段、第303 條第2
款，毒品危害防制條例第10條第1 項、第18條第1 項前段，刑法
第11條前段、第47條第1 項、第38條第1 項第2 款，判決如主文
。
本案經檢察官乙○○到庭執行職務。
中    華    民    國    97    年    11    月    28    日
                  刑事第十八庭審判長法  官  林淑婷
                                    法  官  邱景芬
                                    法  官  饒金鳳
以上判決正本證明與原本無異。
如不服本判決，應於送達後十日內，向本院提出上訴書狀，並應
敘述具體理由；其未敘述上訴理由者，應於上訴期間屆滿後二十
日內向本院補提理由書（均須按他造當事人之人數附繕本）「切
勿逕送上級法院」。
                                    書記官  莊川億
中    華    民    國    97    年    12    月    1     日
附錄本案論罪科刑法條全文：
毒品危害防制條例第十條
施用第一級毒品者，處六月以上五年以下有期徒刑。
施用第二級毒品者，處三年以下有期徒刑。


司法院資訊處製作；財團法人民間司法改革基金會備份。
